最　高　行　政　法　院　裁　定　　　　　　　　　九十三年度裁字第一二一一號
　　上　訴　人　聯友企業股份有限公司
　　代　表　人　甲○○
　　被 上訴 人　行政院勞工委員會
　　代　表　人　乙　○
右當事人間因勞保事件，上訴人對於中華民國九十二年四月二十九日臺北高等行政法
院九十一年度簡字第六六八號判決，提起上訴，本院裁定如左：
　　主  文
上訴駁回。
上訴審訴訟費用由上訴人負擔。
　　理  由
按對於適用簡易程序之裁判提起上訴或抗告，須經本院許可，且該許可以訴訟事件所
涉及之法律見解具有原則性者為限，行政訴訟法第二百三十五條定有明文。而本件被
上訴人依國泰綜合醫院所送上訴人民國九十年六月二十七日填發林伸价之勞工保險職
業傷病住院申請書，以上訴人未依行為時勞工保險條例第十一條規定，於其員工林伸
价到職當日（八十八年四月十二日）申報參加勞工保險，乃依行為時勞工保險條例第
七十二條第一項規定，以九十年十一月二十三日台九十勞局承字第○一○三四一七號
函處原當自八十八年四月十二日至八十九年三月十五日止應負擔保險費金額二倍之罰
鍰計新台幣（以下同）一七、○六四元。上訴人不服，提起訴願，遭決定駁回，遂提
起本件訴訟。原審法院則略以：按「年滿十五歲以上，六十歲以下之受僱於僱用五人
以上公司、行號之員工，應以其雇主或所屬團體或所屬機構為投保單位，全部參加勞
工保險為被保險人。」、「符合第六條規定之勞工，各投保單位應於其所屬勞工到職
、入會、到訓、離職、退會、結訓之當日，列表通知保險人；其保險效力之開始或停
止，均自應為通知之當日起算。但投保單位非於勞工到職、入會、到訓之當日列表通
知保險人者，除依本條例第七十二條規定處罰外，其保險效力之開始，均自通知之翌
日起算。」、「投保單位不依本條例之規定辦理投保手續者，按自僱用之日起，至參
加保險之日止應負擔之保險費金額，處以二倍罰鍰。」行為時勞工保險條例第六條第
一項第二款、第十一條及第七十二條第一項前段分別定有明文。本件兩造之爭執點厥
為上訴人有無於林伸价到職之八十八年四月十二日為林伸价申報參加勞工保險一節。
查被上訴人處並無上訴人於上開時日為林伸价申報加保之資料，有被上訴人八十八年
一月至十二月全年申報異動表收件清單及八十八年四月十二日至同年、月二十日電腦
清單附卷可憑，被上訴人爰為本件處分；上訴人則主張其已八十八年四月十二日限時
掛號郵寄加保書，並提出限時掛號第八六五三○號函件執據影本為據。但查：(一)郵寄
加保書，當以被上訴人所屬勞工保險局收到寄件人文件為其生效要件，此觀勞工保險
條例第一條「為保障勞工生活、促進社會安全，制定本條例，本條例未規定者，適用
其他有關法律。」規定及民法第九十五條第一項「非對話而為意思表示者，其意思表
示，以通知達到相對人時發生效力。」之規定自明。(二)上訴人雖提出限時掛號第八六
五三○號函件執據影本為據；惟上開執據只能證明上訴人有寄出郵件，但所寄內容為
何？有無達到勞工保險局？均屬不能證明。(三)據上訴人八十九年五月二十六日函稱其
向原寄郵局（仁愛郵局）查詢結果，因已逾半年業無檔案可查。(四)凡此，均乏積極證
據證明上訴人有依法送達林伸价加保書之情事，被上訴人依前揭規定，裁處其應負擔
之保險費金額二倍罰鍰一七、○六四元，於法有據。上訴人既未能提出其業於其員工
林伸价到職之八十八年四月十二日為林伸价申報參加勞工保險之證據，被上訴人依勞
工保險條例第七十二條第一項前段規定裁罰其應負擔保險額二倍罰鍰，並無不合，訴
願決定予以維持，亦無違誤。原審法院因而依簡易程序判決駁回上訴人之訴。本院經
核原審判決並無違誤。茲上訴意旨仍執詞略謂：上訴人既已依勞工保險條例等相關規
定辦理加保申報，不論係因郵局遞送過程或因勞工保險局收文疏失致其未收到上訴人
之加保申請書，上訴人要無可歸責事由，揆諸司法院釋字第二七五號解釋，被上訴人
如認上訴人具有故意或過失之歸責條件，依行政訴訟法第一百三十六條準用民事訴訟
法第二百七十七條規定，依法應由被上訴人負舉證責任。退萬步言，縱認勞工保險條
例第六條第一項第二款規定之違反，不以發生損害或危險為要件，依司法院釋字第二
七五號解釋後段意旨，於上訴人不能舉證證明自己無過失時即應受罰。惟勞工保險法
施行細則第十六條之文義，並未責成投保單位須待郵寄之加保申報書送達保險人始生
效力，更未要求投保單位一定要以雙掛號之方式為之，原判決誤認勞工保險條例施行
細則第十六條之文義，顯然加諸上訴人法律所未規定之義務，有判決不適用法規或適
用不當之違法；另依勞工保險局稱述內容，可知上訴人歷來均確實依法辦理所屬員工
之加、退保事宜，要無獨漏員工林伸价加保之可能，且上訴人於原審所呈臺北仁愛郵
局限時掛號函件執據第八六五三○號，亦確係上訴人將林伸价之加保書寄至勞工保險
局之證明，上訴人於八十九年五月二十六日向原寄郵局查詢，亦已盡舉證責任，雖經
該郵局表示掛號信件超過半年即無檔案可查詢，惟不得以行政規則限定郵件查詢之期
限，致人民因期限經過無法查詢而使其遭受不利益，是上訴人已盡舉證責任，證明上
訴人無任何故意過失可言，爰請廢棄原判決，並撤銷訴願決定及原處分云云。經核上
訴論旨，旨在以其對法律上見解之歧異，就原審法院取捨證據、認定事實及適用法律
之職權行使，指摘原審判決違誤，然並無所涉及之法律見解具有原則性，揆之首揭規
定，其上訴即不應許可，應予駁回。
依行政訴訟法第二百四十九條第一項前段、第一百零四條、民事訴訟法第九十五條、
第七十八條，裁定如主文。
中　　華　　民　　國　　九十三　　　年　　　九　　　　月　　二十三　　　日
                    最 高 行 政 法 院  第 四 庭
                                審 判 長 法  官　　　徐　樹　海
                                         法  官      黃  合  文
                                         法  官　　　高　啟　燦
                                         法  官　　　吳　錦　龍
                                         法  官　　　林　茂　權
右  正  本  證  明  與  原  本  無  異
　　　　　　　　　　　　　　　　　　　　 法院書記官　王  褔  瀛
中　　華　　民　　國　　九十三　　　年　　　九　　　　月　　二十三　　　日
